最  高  行  政  法  院  裁  定
110年度上字第767號
上  訴  人  黃耀陞                                      

訴訟代理人  魏千峯  律師
            徐榕逸  律師
被 上訴 人  新北市立達觀國民中小學

代  表  人  羅國誠              
訴訟代理人  吳錫欽  律師
上列當事人間資遣事件，上訴人對於中華民國110年10月14日臺
北高等行政法院108年度訴字第1454號判決，提起上訴，本院裁
定如下：
　　主  文
上訴駁回。
上訴審訴訟費用由上訴人負擔。
　　理  由
一、按對於高等行政法院判決之上訴，非以其違背法令為理由，
    不得為之，行政訴訟法第242條定有明文。依同法第243條第
    1項規定，判決不適用法規或適用不當者，為違背法令；而
    判決有同法條第2項所列各款情形之一者，為當然違背法令
    。是當事人對於高等行政法院判決上訴，如依行政訴訟法第
    243條第1項規定，以高等行政法院判決有不適用法規或適用
    不當為理由時，其上訴狀或理由書應有具體之指摘，並揭示
    該法規之條項或其內容；若係成文法以外之法則，應揭示該
    法則之旨趣；倘為司法院大法官解釋，則應揭示該解釋之字
    號或其內容。如以行政訴訟法第243條第2項所列各款情形為
    理由時，其上訴狀或理由書，應揭示合於該條項各款之事實
    。上訴狀或理由書如未依此項方法表明，或其所表明者與上
    開法條規定不合時，即難認為已對高等行政法院判決之違背
    法令有具體之指摘，其上訴自難認為合法。
二、爭訟概要：
　㈠上訴人原為被上訴人國中部專任教師，於民國106年2月12日
    在被上訴人校務行政請假電子系統（下稱電子系統），申請
    106年2月13日下午至同年月17日特殊病假，因其於106年2月
    13日即未到校上課，經被上訴人函請上訴人提出診斷證明書
    並依規定補辦請假手續，上訴人於106年2月15日以存證信函
    檢附國防醫學院三軍總醫院附設民眾診療服務處（下稱三總
    診療處）106年2月13日開立之診斷證明書，向被上訴人表示
    其自106年2月13日起請長假至醫師同意銷假返校日止。因其
    於106年2月18日持續未到班到課，經被上訴人以其未依規定
    完成請假手續，擅離職守，先後於106年2月20日、3月3日、
    3月13日、3月21日、3月28日、4月10日、4月19日、5月1日
    函知上訴人為曠職登記。
　㈡被上訴人復以106年5月23日新北達觀中小字第1067023459號
    函（下稱被上訴人106年5月23日函），通知上訴人自106年5
    月2日至同年月22日未依教師請假規則第13條規定完成請假
    手續即擅離職守，核予曠職登記，上訴人不服，提出申訴，
    經遭駁回。又被上訴人於106年7月28日召開105學年度教師
    評審委員會（下稱教評會）第14次會議，決議依行為時（即
    108年6月5日修正公布前，下同）教師法第14條第1項第14款
    後段、第7款及第3項規定，自106年8月20日資遣上訴人，報
    經新北市政府教育局（下稱教育局）核准後，被上訴人以10
    6年8月21日新北達觀中小字第1067025547號函（下稱被上訴
    人106年8月21日函）通知上訴人，上訴人不服，提出申訴，
    亦遭駁回。上訴人遂就被上訴人106年5月23日函（曠職）及
    被上訴人106年8月21日函（資遣）提起再申訴，案經教育部
    中央教師申訴評議委員會（下稱中央申評會）駁回被上訴人
    106年5月23日函（曠職）之再申訴；撤銷被上訴人106年8月
    21日函（資遣）及該部分申訴決定，命被上訴人應於2個月
    內另為適法的處置。教育部乃函送中央申評會再申訴評議書
    （下稱前再申訴決定）予上訴人。上訴人不服前再申訴決定
    駁回被上訴人106年5月23日函（曠職），提起行政訴訟，經
    臺北高等行政法院（下稱原審）107年度訴字第955號判決及
    本院109年度裁字第707號裁定駁回確定（下合稱前案確定裁
    判）。
　㈢嗣被上訴人於107年6月28日召開106學年度教評會第13次會議
    ，審認上訴人於106年2月13日至同年6月19日長期曠職，決
    議依教師法第14條第1項第14款後段及第15條規定，報請教
    育局核准後資遣。教育局因認被上訴人尚未就上訴人何種行
    為應依教師法第15條規定辦理資遣，乃退請被上訴人重新審
    酌。被上訴人遂於107年7月23日召開106學年度教評會第14
    次會議，就上訴人曠職一事是否符合教師法第14條第1項第1
    4款後段及第15條規定討論後，同時決議解聘及資遣，惟考
    量資遣係對上訴人較有利之措施，乃決議優先資遣上訴人，
    自106年8月23日起生效。經被上訴人報請教育局核准後，以
    107年8月14日新北達觀中小字第1077024997號函（下稱原處
    分）通知上訴人資遣，並自106年8月23日起生效。上訴人不
    服原處分，循序提起行政訴訟，先位聲明：確認原處分無效
    ；備位聲明：原處分、申訴決定及再申訴決定均撤銷。經臺
    北高等行政法院（下稱原審）108年度訴字第1454號判決（
    下稱原判決）駁回後，提起上訴。
三、上訴人對原判決提起上訴，雖以該判決違背法令為由，主張
    略以：㈠上訴人患有憂鬱症及創傷後壓力症候群，為重大傷
    病及領有身心障礙證明，原審肯認上訴人已調整為專任科任
    教師，免去導師職務，但上訴人於107年6月28日因精神障礙
    或其他心智缺陷，無法為完全陳述，請求輔佐人陪同列席，
    教評會予以拒絕，則原判決援引身心障礙者權利公約豈非為
    具文，有判決理由矛盾；被上訴人於107年7月23日召開106
    學年度教評會第14次會議時，上訴人申請展延會議，待取得
    永久重大傷病證明時再行召開，教評會卻投票予以否決，原
    判決以上訴人取得重大傷病證明肯認上訴人為身心障礙者，
    卻又認定教評會否決展延會議，形式予以上訴人陳述，即為
    程序保障完足，理由顯有矛盾。教評會上開拒絕輔佐人陪同
    列席及否決展延會議之作為，明顯不符身心障礙者權利公約
    相關規定，一般人一望即知其瑕疵，教評會卻只希望儘速結
    案，不予上訴人完整陳述及取得較有力證明之機會，依行政
    程序法第111條第7款及司法實務見解，原處分無效，原判決
    不糾正，構成判決不適用法規或適用不當之違法。㈡上訴人
    已在106年2月開學前以存證信函向被上訴人提出因精神疾病
    擬辦理長假（即延長病假），即行使法定請假權，且上訴人
    檢附三總診療處及國立臺灣大學醫學院附設醫院（下稱臺大
    醫院）之證明，亦足徵上訴人請假事由正當，而非被上訴人
    任意指摘之請假未符程序或長期曠職，上訴人自103年患有
    憂鬱症等後，向被上訴人請假，均依相關程序辦理，雙方行
    之有年，並無爭議，直到106年2月間被上訴人挑剔上訴人之
    請假程序而不予准假，與經驗法則與論理法則不符。況臺大
    醫院證實上訴人屬職業病，應無教師法第15條適用等語。
四、惟查，原判決已敘明：㈠上訴人於106年2月8日及12日透過電
    子系統申請106年2月13日至17日的休假及病假，但未經被上
    訴人核准即逕自於106年2月13日開學日未到校。嗣上訴人以
    存證信函表示自106年2月13日起請長假，至醫師同意始銷假
    返校等語，未完整表明其請假起迄，且自106年2月18日起即
    持續未到校。被上訴人陸續函知上訴人為曠職登記，因上訴
    人仍未到班到課，被上訴人106年5月23日函核列上訴人106
    年5月2日至22日以曠職論處，並經訴訟而為前案確定裁判駁
    回確定。被上訴人於107年7月23日召開106學年度教評會第1
    4次會議，決議上訴人長期曠職行為，違反聘約規定，且情
    節重大，符合教師法第14條第1項第14款後段規定「違反聘
    約情節重大」，以及教師法第15條規定「現職工作不適任」
    的情形，同時議決應予解聘及資遣，惟參酌行政程序法第9
    條意旨，考量資遣是對上訴人較有利的措施，決議自106年8
    月23日起予以資遣。上訴人身為國中部專任教師，以到班授
    課，教育學子為其主要工作內容，其未依規定請假，即逕自
    不到校授課，且期間非短，對學生受教權益已有嚴重影響，
    亦對被上訴人安排教師代課、排課造成困擾，難認已盡教師
    本分，教評會認上訴人有教師法第15條規定「現職工作不適
    任」情事，尚無評價錯誤的違法情形。㈡行政機關本得斟酌
    個案當事人有無陳述障礙等需受輔佐的情形，為許可與否的
    決定，尚非否准許可即有程序瑕疵，並導致實體決定違法，
    經檢視上訴人在被上訴人107年6月28日教評會陳述意見的逐
    字稿，上訴人針對教評會委員的提問，逐一詳細答覆，並無
    不能陳述或不能為完全陳述的情形，尚難以被上訴人107年6
    月28日教評會決議不同意上訴人父親的友人擔任輔佐人偕同
    列席陳述意見，即認有程序瑕疵，被上訴人對上訴人的程序
    保障應已完足，基礎事實也已明確，尚難認有何違法情事。
    被上訴人107年7月23日教評會就上訴人延展會議的申請，經
    討論後以同意1票，不同意6票的比數，決議會議如期召開。
    107年7月23日教評會時，上訴人無提出全民健康保險永久重
    大傷病證明向被上訴人申請自願退休，且依上訴人所提「全
    民健康保險重大傷病核定審查通知書」記載，上訴人於108
    年7月22日始向衛生福利部中央健康保險署申請重大傷病證
    明，於108年9月2日經該署審查同意發給重大傷病證明，距
    被上訴人召開107年7月23日教評會逾1年有餘，自難期待被
    上訴人無視上訴人違反聘約情節重大，且有現職工作不適任
    的情形，擱置上訴人議案，不予處理，故對原處分的適法性
    尚無影響。㈢身心障礙者權利公約第2條、第5條、第27條規
    定，已因身心障礙者權利公約施行法第2條、第4條及第8條
    第1項規定而內國法化，應為原審審理時所適用。上訴人屬
    身心障礙者，依上述規定，被上訴人應依上訴人的具體需求
    ，在不造成過度或不當負擔的情況下，合理調整並形成適於
    上訴人工作的環境。然而上訴人不定期逕自不到校、到班授
    課，且未依規定完成請假程序，長期曠職，缺課時數累積達
    373節課，上訴人未能妥善安排學生課務，已損害學生受教
    權益，並造成被上訴人須臨時安排代理教師代課及排課的困
    擾，有現職工作不適任的情形。上訴人原本擔任教師兼導師
    職務，其於103年7月9日暑假期間在家割腕自殺，其後被上
    訴人調整上訴人職務為專任科任教師，單純負責教學工作，
    免其導師職務，上訴人因而無須全程參與班級活動、指導學
    生各項事務，或與學生家長經常性保持互動等，已屬合理調
    整上訴人工作內容的處置等情，尚難認被上訴人作成原處分
    違反上述身心障礙者權利公約規定等語甚詳。經核上訴意旨
    無非重述其在原審提出而為原審所不採之主張，就原審取捨
    證據、認定事實之職權行使，指摘其為不當，並就原審已論
    斷或指駁不採者，以其一己主觀見解，執與本件無關之「公
    務人員考試錄取人員基礎訓練課程教材5人權議題－人權與國
    際公約」的案例（請給肌肉萎縮症學生一個公平的考試機會
    ），泛言原判決違誤，而非具體表明合於不適用法規、適用
    法規不當、或行政訴訟法第243條第2項所列各款之情形，難
    認對原判決之如何違背法令已有具體之指摘。依首揭規定及
    說明，應認其上訴為不合法。
五、據上論結，本件上訴為不合法。依行政訴訟法第249條第1項
    前段、第104條、民事訴訟法第95條、第78條，裁定如主文
    。
中　　華　　民　　國　　111 　年　　2 　　月　　10　　日
                    最高行政法院第四庭
                        審判長法官  胡　方　新　
                              法官　陳　國　成
                              法官　蕭　惠　芳
                              法官　林　惠　瑜
                              法官　曹　瑞　卿

以  上  正  本  證  明  與  原  本  無  異
中　　華　　民　　國　　111 　年　　2 　　月　　11　　日
　　　　　　　　　　　　　　　書記官　莊  子  誼